臺灣基隆地方法院民事裁定　　　　　　　 96年度家聲字第5號
聲　請　人　丙○○
　　　　　　甲○○
上列聲請人聲請就聲請人召集親屬會議之會員准予備查事件，本
院裁定如下：
    主  文
聲請駁回。
聲請程序費用新台幣壹仟元由聲請人負擔。
    理      由
一、聲請意旨略以：聲請人為禁治產人乙○○（男，身分證統一
    編號：Ｚ000000000）之子女，禁治產人經鈞院以96年度禁字
    第12號裁定宣告為禁治產人後，依民法第1111條規定：「禁
    治產人之監護人，依左列順序定之：一　配偶。二　父母。
    三　與禁治產人同居之祖父母。四家長。五　後死之父或母
    以遺囑指定之人。不能依前項規定定其監護人時，由法院徵
    求親屬會議之意見選定之。」，準此，因禁治產人之配偶已
    死亡，而無法定順序之監護人，聲請人已依法行使召集親屬
    會議之權利，並以禁治產人不同輩旁系三等血親林聰明、林
    耀庭、林文斌、林麗珠、林森田等5人為親屬會議之會員，
    嗣經上開親屬會議之會員議決：一、同意丙○○、甲○○為
    乙○○之監護人。二、准予丙○○、甲○○為乙○○之如附
    表所示之不動產之財產清算者為處分。」在案，為此求予貴
    院聲請人召集上開親屬會議之會員議決乙○○之監護人事備
    查。(按本院分案之案由誤分為「指定親屬會議會員」）
二、按禁治產人之監護人，如不能依民法第1111條第1項之順序
    定之時，須由法院徵求親屬會議之意見選定之，非由親屬會
    議議決之，所謂徵求親屬會議意見，祇是供法院選定之參考
    ，並非須得其同意也，此觀同條第2項規定甚明。蓋禁治產
    人受禁治產宣告，即為無行為能力人，有關其身體財產之監
    督保護，乃至代理為法律行為，甚為重要，應由國家公權力
    介入，不容許親屬會議任意決議也。又按親屬會議係為保謢
    親屬利益而設，處理親屬間重要事項，關於其召開、第理事
    項，均應依法規定，不能逾越法定限制，此觀民法親屬篇及
    繼承編相關規定，以及非訟事件法於第四章第六節特設專節
    「親屬會議事件」之相關規定甚明。足見，關於禁治產人之
    選定監護人，乃屬同章第四節「監護事件」，非屬同章第六
    節「親屬會議事件」，親屬會議之地位，乃法院於選定前之
    徵詢組織而已，非決定之組織，法院不受其意見之拘束，亦
    無其禁治產人監護人人選、以及有關禁治產人財產處分事項
    之決定權限，無論親屬會議成員，或是相關議決之結論之利
    害關係人，均無請求法院對親屬會議之會員議決准予備查之
    權。綜上所述，本件聲請於法不合，應予駁回。
三、又，關於非訟事件之處理基本原則，乃法院應依職權調查事
    實及必要之證據；法院為調查事實，得命關係人或法定代理
    人本人到場；非訟事件法第32條定有明文，此乃非訟事件採
    職權探知主義之必然規定與民事訴訟採取辯論主義不同; 故
    即使聲請人之聲請，自信有理、合法，且證據充足，法院仍
    應本於職權調查證據。本件聲請人原於本院以96年度禁字第
    12號裁定宣告為禁治產人後，聲請選定禁治產人之監護人（
    本院96年度監字第31號），受理該事件之法官，本應就相關
    有無法定順序之監護人、有無親屬會議之法定會員、法定會
    員是否不足等事項，依職權探知，聲請人以其聲請合法並其
    所提書證充足，要求速為裁定，並引用民法第1110條，第11
    13條第1、2、3項，第1132條第1、2項，以及民事訴訟法第
    199條之1第1項等規定，要求該受理法官先為「指定親屬會
    議會員」之「中間裁定」，復於本聲請後，要求本院撤回調
    查證據之程序，逕將其本件卷證移送本院96年度監字第31號
    事件處理，並引用民事訴訟法第205條第1項及第2項「分別
    提起之數宗訴訟，其訴訟標的相牽連或得以一訴主張者，法
    院得命合併辯論。命合併辯論之數宗訴訟，得合併裁判。」
    、民事訴訟法第197條第1項前段「當事人對於訴訟程序規定
    之違背，得提出異議。」、民法第98條「解釋意思表示，應
    探求當事人之真意，不得拘泥於所用之辭句。」、民法第1
    條「民事，法律所未規定者，依習慣；無習慣者，依法理。
    」………等等之法律條文，作為其向本院異議之理由，並表
    示如未准其聲請，不得已將依法申訴、聲明異議等語，姑勿
    探知其之所以急於取得禁治產人乙○○之合法的監護人地位
    、急於處分禁治產人乙○○所有之不動產之動機及目的如何
    （按：即使為禁治產人之法定監護人，若其權利與禁治產人
    利害相反時，仍不得為禁治產人之法定代理人），其上因本
    院96年度監字第31號及本件聲請之非訟行為之法律上陳述、
    聲請及聲明，以及不屬非訟程序行為之對本院法院書記官、
    法官申訴、陳情等，核與我國非訟事件法及民事訴訟法建構
    之民事私權事件體制、司法權與司法行政權界限架構不符，
    不過是法條及法律文辭上之湊合而已，均不影響本件聲請於
    法不合，應予駁回之判斷，併此敘明。
四、再者，本件聲請人未依規定繳納裁判費新台幣1,000元，雖
    經本院於96年6月22日當庭裁定命聲請人於5日內補正，然即
    使其為補正，依上揭一至三之說明，本件之聲請仍應予裁定
    駁回，為省時費，不待其補正即為裁定，然此裁判費乃聲請
    人應繳納之程序費用，聲請人仍應向本院繳納之，合併此敘
    明。
五、依非訟事件法第21條第1項、第23條、第24條第1項，民事訴
    訟法第85條第1項，裁定如主文。
中　　華　　民　　國　　96　　年　6 　　月　　23　　日
                  臺灣基隆地方法院家事庭
　　                      法　官　李木貴
以上正本係照原本作成。
如對本裁定抗告，應於本裁定送達後10日內，向本院提出抗告狀
，並繳納抗告費新臺幣1000元。
中　　華　　民　　國　　96　　年　　6　　月　　23　　日
                          書記官　林蔚菁
